【裁判字號】    98,上訴,384
【裁判日期】    980317
【裁判案由】    毒品危害防制條例
【裁判全文】
臺灣高等法院臺中分院刑事判決         98年度上訴字第384號
上  訴  人
即  被  告  乙○○
                    （現於臺灣臺中看守所羈押中）
選任辯護人  李振祥律師
上列上訴人因違反毒品危害防制條例案件，不服臺灣臺中地方法
院97年度訴字第3816、4361號中華民國98年1月16日第一審判決
（起訴案號：臺灣臺中地方法院檢察署97年度偵字第20258號，
追加起訴案號：97年度偵字第23155號），提起上訴，本院判決
如下：
    主  文
上訴駁回。
    犯罪事實
一、乙○○明知海洛因、甲基安非他命為毒品危害防制條例第2
    條第2 項第1 款、第2 款所規定之第一級、第二級毒品，不
    得非法持有及販賣，竟基於意圖營利之犯意，分別於下列時
    、地，販賣第一級毒品海洛因、第二級毒品甲基安非他命予
    下列之人：
(一)、買受人張基發部分：
、96年6月中旬某日，在臺中縣后里鄉○○路2之12號住處，販
    賣第一級毒品海洛因1小包予張基發，並當場收受新臺幣（
    下同）500元之價款。
、96年7月中旬某日，在上開住處，販賣第一級毒品海洛因1包
    予張基發，並當場收受1000元之價款。
、96年8月中旬某日，在上開住處，販賣第一級毒品海洛因1小
    包予張基發，並當場收受500元之價款。
、97年2月初某日，在上開住處，販賣第一級毒品海洛因1包予
    張基發，並當場收受1000元之價款。
、97年8月24日下午5時許，在上開住處，販賣第一級毒品海洛
    因1小包予張基發（張基發此部分犯行，業經原審法院以97
    年度訴字第4006號判處有期徒刑10月確定），並當場收受50
    0元之價款。張基發於購得上開海洛因1小包後離去，隨即於
    同日下午5時20分許，在臺中縣后里鄉○○路1之19巷口，為
    警當場查獲，並扣得該海洛因1小包（驗餘淨重0.0497公克
    ）。
(二)、買受人吳松宇部分：
、97年2月底某日，在上開住處，販賣第二級毒品甲基安非他
    命2小包予吳松宇，並當場收受1000元之價款。
、97年8月21日中午12時45分許，在上開住處，販賣第二級毒
    品甲基安非他命2小包予吳松宇（吳松宇此部分犯行，業經
    原審法院豐原簡易庭以97年度豐簡字第839號判處拘役55日
    確定），並當場收受1000元之價款。吳松宇於購得上開甲基
    安非他命甫離去之際，於同日中午12時50分許，在臺中縣后
    里鄉○○路1之19巷口，為警當場查獲，並扣得該甲基安非
    他命2小包（驗餘淨重分別為0.0475公克、0.0359公克）。
(三)、97年8月14日16時40分許，在上開住處，販賣第一級毒品海
    洛因1小包予己○○（己○○此部分犯行，業經原審法院以
    97 年度沙簡字第825號判處有期徒刑3月確定），並當場收
    受500元之價款。己○○於購得海洛因離去後，於同日16時
    50 分許，途經臺中縣后里鄉○○路240號前，為警當場查獲
    ，並扣得該第一級毒品海洛因1小包（驗餘淨重0.0048公克
    ）。
(四)、97年8月14日18時20分許，在上開住處，販賣第二級毒品甲
    基安非他命1小包予戊○○（戊○○此部分犯行，業經原審
    法院以97年度沙簡字第760號判處有期徒刑4月確定），並當
    場收受500元之價款。戊○○於購得甲基安非他命離去後，
    於同日18時30分許，途經臺中縣后里鄉○○路與文明路31巷
    口時，為警當場查獲，並扣得該第二級毒品甲基安非他命1
    小包（驗餘淨重0.0469公克）。
(五)、買受人楊穎昌部分：
、97年8月23日上午11時許，在上開住處，販賣第一級毒品海
    洛因1小包予楊穎昌，並當場收受價款500元。
、97年8月25日下午6時許，在上開住處，販賣第二級毒品甲基
    安非他命1小包予楊穎昌（楊穎昌此部分犯行，業經原審法
    院以97年度訴字第410 5號判處有期徒刑1年10月在案），並
    當場收受價款500元。嗣於97年9月4日下午4時55分許，為警
    在楊穎昌臺中縣清水鎮○○○路60之11號住處搜索，扣得楊
    穎昌持有甲基安非他命吸食器1組，楊穎昌隨即供出上開向
    乙○○購買毒品之情節。
(六)、97年8月26日18時許，在上開住處，販賣第二級毒品甲基安
    非他命1小包予丁○○（丁○○此部分犯行，業經原審法院
    以97年度沙簡第823號判處有期徒刑3月確定），並當場收受
    500元之價款。嗣丁○○騎乘車號LAR-192號重機車離去後，
    於同日18時20分許，途經臺中縣后里鄉○○路140號前時，
    為警當場查獲，並扣得該第二級毒品甲基安非他命1小包（
    驗餘淨重0.0432公克）。
二、嗣於97年8月26日19時20分許，為警持原審法院核發之搜索
    票，在乙○○上開住處搜索查獲，並扣得如附表2所示之物
    。
三、案經臺中縣警察局移送臺灣臺中地方法院檢察署檢察官偵查
    起訴及追加起訴。
    理    由
甲、程序方面：
壹、按被告以外之人，於偵查中向檢察官所為之陳述，除顯有不
    可信之情況外，得為證據，刑事訴訟法第159條之1第2項定
    有明文。而所謂不可信之情況，係指被告以外之人於陳述時
    之外在環境及情況而言，非指陳述內容之證明力。經查，證
    人張基發、吳松宇、戊○○、楊穎昌、丁○○於偵查中所為
    之供述，雖係被告以外之人於審判外之陳述，屬於傳聞證據
    ，惟本院審酌渠等陳述係向檢察官為之，並有依法具結，而
    依渠等陳述當時之外在環境及情況觀之，並無顯有不可信之
    情況，依前揭規定，應認上開證人於偵查中之陳述，具有證
    據能力。
貳、按被告以外之人於檢察事務官、司法警察官或司法警察調查
    中所為之陳述，與審判中不符時，其先前之陳述具有較可信
    之特別情況，且為證明犯罪事實存否所必要者，得為證據，
    刑事訴訟法第159條之2定有明文。經查：證人己○○於97年
    8月14日18時30分起至19時10分止之警詢陳述，對於其向被
    告購買海洛因之過程、金額、次數，均詳予說明（臺中縣警
    察局中縣警少字第09700012869號卷第14至第15頁），惟其
    於原審法院審理時卻翻異前詞，改稱係向一位女子購買，當
    時是警員拿著被告的照片要其配合指認，且說如果不配合到
    時候抓到「暗房」就知道等語（原審3816號卷第72頁正面至
    第73頁正面），則己○○於司法警察調查中所為之陳述與審
    判時之證述已有不符之情形，依刑事訴訟法第15 9條第1項
    、第159條之2規定，即應判斷己○○該次警詢之陳述，是否
    具有特別可信之情況。而經原審法院當庭勘驗己○○於97年
    8月14日18時30分起至19時10分止之警詢筆錄，其於該次警
    詢筆錄中明確證述：伊該次被查獲之海洛因係在「阿定」家
    向他購買，伊認識他已經超過20年，都是去他家敲門就有人
    出來，直接跟他說要買查某500，被查獲那次是第2次購買，
    上次是8月11日，是向一個女生購買等語（原審3816號卷第
    111頁正面至第121頁背面），而上開警詢筆錄之訊問及陳述
    均採一問一答，錄影畫面連續並無中斷，且全程之畫面，證
    人己○○表情自然，語調平順正常，並無任何人對己○○施
    以強暴、脅迫或其他不正之行為，亦有原審之勘驗筆錄在卷
    可參（原審3816號卷第111頁正面至第121頁背面）。又被告
    雖辯稱證人己○○於該次之警詢筆錄中，先經警方提到「阿
    定」之人，證人己○○方回答向「阿定」購買，顯係配合警
    方云云。然觀之上開警詢過程，證人己○○始終明確證述被
    查獲該次毒品係到泉州路2之12號向一個男生，老的購買，
    伊認識他已經超過20年，伊跟他第二個孩子（筆錄漏載「孩
    子」二字）是同屆，上次97年8月11日是向一個女生購買等
    語，且明確指認出照片上何者係綽號「阿定」之人（原審38
    16號卷第116頁背面、第117頁正面、第118頁正面），並經
    警員與之確認是否為被告，證人己○○亦答稱是（同上卷第
    118頁背面、臺中縣警察局中縣警少字第09700012869號卷第
    19頁），足認其上開警詢筆錄之製作過程並無瑕疵，所記載
    內容應係本於證人己○○之自由陳述。證人己○○上開陳述
    既出於其自由意志，且其為上開陳述時，距事實發生之時間
    較近，記憶當更為清晰，較少權衡利害得失、受他人干預、
    有所顧忌而不願為不利被告陳述之情形，應認有特別可信之
    情況，是本院認證人己○○於警詢時所為陳述，為證明被告
    犯罪事實存否所必要，且有特別可信之情形，應具有證據能
    力。
參、按被告以外之人於審判外之陳述，雖不符刑事訴訟法第159
    條之1至第159條之4之規定，然經當事人於審判程序同意作
    為證據，法院審酌該言詞陳述作成時之情況，認為適當者，
    亦得為證據；當事人、代理人或辯護人於法院調查證據時，
    知有刑事訴訟法第159條第1項不得為證據之情形，而未於言
    詞辯論終結前聲明異議者，視為有前項之同意，刑事訴訟法
    第159條之5定有明文。經查本案檢察官、被告及其選任辯護
    人，於本院均未爭執本判決所引用之下列各項證據之證據能
    力，復未於言詞辯論終結前聲明異議，本院審酌上開陳述作
    成時之情況，並無違法取證之瑕疵，認以之作為證據為適當
    ，揆諸上開規定，應認下列各項證據均有證據能力，此先予
    敘明。
乙、實體方面：
壹、有罪部分：
一、訊據上訴人即被告（下稱被告）乙○○矢口否認有何販賣第
    一級毒品海洛因及第二級毒品甲基安非他命之犯行，辯稱：
    伊是住在台中縣后里鄉○里村○○路21號，伊不認識張基發
    等人，也沒有販賣毒品給他們，扣案之毒品均是伊女兒丙○○所有，其他的伊不知道云云。經查：
(一)、犯罪事實一(一)買受人張基發部分：
    被告於犯罪事實一(一)至所示之時、地，販賣海洛因予張
    基發之事實，業經證人張基發於偵查中證述：被查獲當天，
    伊是去買毒品，伊在門口叫叔仔，對方就打開鋁門透過縫隙
    ，看到伊後，伊說：叔仔，我要「查某仔」500元，查某仔
    即為海洛因，他當場就交付海洛因及收取500元現金，伊太
    太王心姵當時距離現場約10公尺，坐在機車上等伊。伊記得
    在96年7、8月也曾向他買過2、3次，97年向他買過2次毒品
    ，都在同一地點購買，都向叔仔本人購買，每次都買500元
    至1000元，都是購買海洛因，但各次確定金額及數量，伊忘
    記了，伊在警察局向警方所講各次購買細節，都是依照記憶
    去講的，指認也是依記憶所為等語（97年度他字第3863號卷
    第33至第34頁）。核與其於原審所證：伊去過泉州路那裡跟
    一位「叔仔」拿過海洛因4、5次，最後一次是今年8月底，
    伊在警局所說買毒品之時間、金錢、包數都正確，伊在警局
    指認時記憶比較清楚，伊確實有去那邊買等語（原審4361號
    卷第65頁正面至第67頁正面），而其於警詢中即明確陳述：
    伊是在臺中縣后里鄉○○路2之12號，向綽號建定購買毒品
    海洛因。第1次是在96年6月中旬，在臺中縣后里鄉○○路2
    之12號，購買新台幣500元之海洛因1包。第2次於96年7月中
    旬，在上開地點，購買1000元之海洛因1包。第3次於96年8
    月中旬，在上址，購買500元之海洛因1包。第4次於97年2月
    初，在上址，購買1000元之海洛因1包。第5次也就是在97年
    8月24日17時20分，伊騎乘KSY-227號重型機車，搭載妻子王
    心姵，在上址，購買500元之海洛因1包等語（臺中縣警察局
    中縣警刑大偵五字第0970015303號卷第13頁），證人張基發
    迭次證述其確有於犯罪事實一(一)至所示之時間、地點，
    向綽號「叔仔」之被告購買海洛因，其雖於原審審理時證述
    ：伊不認識被告，伊有去過泉州路那裡拿過海洛因4、5次，
    但不確定是否為被告等語，惟其同時證稱：印象中，伊叫一
    個「叔仔」就會有一個人出來，他就在鐵門後拿給伊等語（
    參原審4361號卷第70頁），而其在警詢時已明確指認「叔仔
    」即係被告，故其於原審此部分所證，諒係因與被告同庭而
    故為迴護之詞，自不足採信，且張基發本身確於犯罪事實一
    (一)向被告購買海洛因後，旋即遭警查獲，而其施用第一級
    毒品犯行，亦經原審法院以97年度訴字第4006號判處罪刑確
    定，有臺灣高等法院被告前案紀錄表及該刑事判決在卷可參
    （原審4361號卷第37頁背面、本院卷第57頁），所為證述因
    無陷己不利之考量，亦無恣意誣陷被告之理，其證述自然較
    為客觀，應可採信。從而，被告有於犯罪事實一(一)至之
    時間、地點販賣海洛因毒品予張基發之情事，堪予認定。
(二)、犯罪事實一(二)買受人吳松宇部分：
    被告於犯罪事實一(二)、所示之時、地，販賣甲基安非他
    命予吳松宇之事實，亦經證人吳松宇於偵查中證述：伊最後
    一次於97年8月間被查獲的毒品是向一位老人購買，購買方
    式，伊都在他家門口喊他「叔仔」，2包安非他命是以1000
    元，即1包500元購買的等語（97年度他字第3863號卷第32頁
    ）。核與其與原審審理時證述：伊在97年2月底及被查獲時
    ，曾在被告家中見過被告，被查獲當時是去買「糖仔」，就
    是安非他命，買2包共1000元，2月底那次也是買2包，伊之
    前於警詢、偵查中所證述的情節都實在等語（原審4361號卷
    第63頁正面至第64頁正面）。又證人吳松宇於原審亦明確證
    述：伊購買甲基安非他命時，有把被告的面貌看得很清楚，
    伊在警局所指認也看得很清楚等語（原審4361號卷第64頁正
    面），足認證人吳松宇應無誤認被告之可能。再者，證人吳
    松宇於97年8月21日中午12時45分許向被告購買甲基安非他
    命後，旋為警查獲，嗣後其持有第二級毒品犯行，亦經原審
    法院豐原簡易庭以97年度豐簡字第839號判處罪刑在案，有
    臺灣高等法院被告前案紀錄表及該簡易判決在卷（原審4361
    號卷第33頁、本院卷第60頁）可參，足徵證人吳松宇應非恣
    意攀誣構陷被告，其此部分證述應符真實而堪採信。
(三)、犯罪事實一(三)買受人己○○部分：
１、被告於犯罪事實欄一(三)所示之時、地，販賣第一級毒品海洛
    因予己○○之事實，業經證人己○○於警詢中證述：伊毒品
    是今天（14日）下午16時40分許至后里鄉○○路2之12號之
    「阿定」住處，向綽號阿定之男子以新台幣500元購得的，
    該男子真實姓名伊不知道，但是伊認識阿定之人，伊認識他
    已逾20年，伊都直接去他住處敲門，就有人接應，伊只要說
    「查某」500元，裡面的人就會拿出與伊交易，而今天與伊
    交易的就是綽號「阿定」之男子等語（臺中縣警察局中縣警
    少字第09700012869號卷第14頁背面、第15頁正面），且其
    於警局明確指認被告即為販賣毒品予伊之人（同上警卷第19
    頁），足認被告確有於犯罪事實一(三)之時、地販賣毒品予己○○無誤。證人己○○嗣後雖於原審改稱：伊係向一位女子
    購買，當時是警員拿著被告的照片要其配合指認，且說如果
    不配合，到時候抓到「暗房」就知道云云（原審38 16號卷
    第72頁正面至第73頁正面），然證人己○○於警詢筆錄所為
    證述並無其於原審審理中所述之瑕疵，業經原審當庭勘驗如
    前。且其於原審審理中證述97年8月14日下午4點多至泉州路
    2之12號去買500元之海洛因，係向一個20幾歲之女子購買等
    語（原審3816號卷第71頁背面至第73頁正面），然其於警詢
    中指認之人卻為被告，有關性別、年齡，與其於原審所為證
    述顯然有別，應不可能出現如此大之誤差。再者，證人即製
    作筆錄之警員許光輝於原審證述：「阿定」之名字為被告在
    製作警詢筆錄前即自行說出，製作筆錄過程中並無對被告用
    不正方法取供，亦無要證人指認照片上之乙○○販賣毒品等
    語（原審3816號卷第109頁背面至第110頁），可知證人己○○事後於原審翻異前詞，顯係考量其與被告係舊識之情誼而
    故為迴護之詞，自不足採信，應以其於警詢筆錄中所述，較
    為真實而可採信。
２、證人己○○於上開時、地購買毒品時，亦經警方拍得照片，
    有照片4張在卷（臺中縣警察局中縣警少字第09700 012869
    號卷第21頁正面、背面）可參，被告亦自承該照片之地點為
    其住處門前（中縣警少字第09700012869號卷第3頁背面），
    足認己○○確有至上址向被告購買海洛因無誤。此外，復有
    己○○於上開時、地為警查獲時，遭扣得之海洛因1小包（
    驗餘淨重0.004 8公克）可佐，且經行政院衛生署草屯療養
    院以草療鑑字第0970007334號鑑定書確認為海洛因，有該鑑
    定書在卷（本院97年度訴字第3816號卷第48至第50頁）可參
    ，而其持有第一級毒品犯行，亦經原審法院以97年度沙簡字
    第825號判處罪刑在案，有該簡易判決在卷（本院卷第61頁
    ）可稽，足徵證人己○○於警詢中證述其於上開時、地向被
    告購買第一級毒品海洛因一情應屬真實，堪予採信。
(四)、犯罪事實一(四)買受人戊○○部分：
    被告於犯罪事實欄一(四)所示之時、地，販賣第二級毒品甲基
    安非他命予戊○○之事實，業經證人戊○○於偵查中證述：
    伊在97年8月14日下午6時20分，有到泉州路2之12號向綽號
    「阿定」之男子購買500元之安非他命等語（97年度偵字第
    20258號卷第30至第31頁），核與其於原審審理中所證購買
    毒品之過程相符（原審3816號卷第70頁背面至第71頁正面）
    ，並經警攝得戊○○於上開時、地購買毒品之照片4張（臺
    中縣警察局中縣警少字第09700012869號卷第13頁正面、背
    面），而被告亦自承該照片之地點為其住處門前（中縣警少
    字第09700012869號卷第3頁背面）。此外，復有戊○○於上
    開時、地為警查獲時，遭扣得之甲基安非他命1小包（驗餘
    淨重0.0469公克）可佐，而該毒品亦經行政院衛生署草屯療
    養院以草療鑑字第0970007335號鑑定書鑑定為甲基安非他命
    ，有該鑑定書在卷（原審3816號卷第51頁）可參，且其所涉
    施用第二級毒品犯行，亦經原審法院以97年度沙簡字第760
    號判處罪刑在案，有該簡易判決在卷（本院卷第63頁）可稽
    ，足認證人戊○○證述其於上開時、地向被告購買甲基安非
    他命一情應屬真實，堪可採信。
(五)、犯罪事實一(五)買受人楊穎昌部分：
１、被告於犯罪事實一(五)、所示之時、地，販賣海洛因及甲
    基安非他命予楊穎昌之事實，亦經證人楊穎昌於97年9月19
    日偵查中證述：伊向被告購買毒品的正確時間應該是97年8
    月23日上午11時左右及97年8月25日晚上6時左右，地點同以
    前所述，第1次即97年8月23日是買海洛因1小包500元，第2
    次即97年8月25日買安非他命1小包500元等語（97年度他字
    第4085號卷第61至62頁），核與其於原審審理中證述：伊在
    8月23日及8月25日去被告家中買毒品時，被告站在裡面直接
    從鐵窗門縫拿毒品給伊，伊在97年9月19日偵查中所證述購
    買毒品的內容是實在的等語（原審4361號卷第61頁背面至第
    62頁背面）。證人楊穎昌業於偵查中及原審審理時均證述其
    確有於犯罪事實一(五)、所示之時間、地點向被告購買海
    洛因及甲基安非他命，且其所涉施用毒品犯行，亦經原審法
    院以97年度訴字第4105號判處罪刑在案，有臺灣高等法院被
    告前案紀錄表及該刑事判決在卷（原審4361號卷第52頁背面
    、本院卷第64頁）可參，其所為證述因無陷己不利之考量，
    亦無恣意誣陷被告之理，其證述自然較為客觀，應可採信，
    從而，被告有於犯罪事實一(五)、所示之時間、地點，分
    別販賣第1級毒品海洛因及第二級毒品甲基安非他命予楊穎
    昌之情事，堪予認定。
２、又證人之證詞，本屬供述證據之一種，而供述證據具有其特
    殊性，與物證或文書證據具有客觀性及不變性並不相同。蓋
    人類對於事物之注意及觀察，有其能力上之限制，未必如攝
    影機或照相機般，對所發生或經歷的事實能機械式無誤地捕
    捉，亦未必能洞悉事實發生過程之每一細節及全貌。且常人
    對於過往事物之記憶，隨時日之間隔而漸趨模糊或失真，自
    難期其如錄影重播般地將過往事物之原貌完全呈現。此外，
    因個人教育程度、生活經驗、語言習慣之不同，其表達意思
    之能力與方式，亦易產生差異。故供述證據每因個人觀察角
    度、記憶能力、表達能力、誠實意願、嚴謹程度及利害關係
    之不同，而有對相同事物異其供述之情形發生，而其歧異之
    原因，未必絕對係出於虛偽所致。是以證人之證詞，遇有前
    後不一，或彼此互相齟齬之情形，法院應就其全盤供述之意
    旨，佐以卷內證據為綜合判斷，並依據經驗法則及論理法則
    ，詳予剖析其供述異、同之情形，調查其他必要之證據，以
    去瑕存真，定其取捨，若足認其關於基本事實之陳述，果於
    真實性無礙時，即非不得予以採信。況證人之供述，前後稍
    有不符或相互間有所歧異，究竟何者可採，事實審法院非不
    可本於經驗法則，斟酌其他情形，作合理之比較，定其取捨
    ；若其基本之陳述與真實性無礙時，仍非不得予以採信，非
    謂一有不符或矛盾，即認其全部均為不可採信；從而供述之
    一部認為真實者，予以採取，自非證據法則所不許。因之，
    證人供述前後縱有差異，事實審法院依憑證人前後之供述，
    斟酌其他證據，本於經驗法則與論理法則，取其認為真實之
    一部，作為論罪之證據，自屬合法。本案證人楊穎昌於偵查
    中供述其向被告購買毒品之時間雖曾略有出入（97年度他字
    第4085號卷第47至第48頁、第61至第62頁），惟其始終供述
    購買毒品之次數為2次，且其最末於偵查中已明確證述其於
    97 年8月23上午11時左右向被告購買海洛因，另97年8月25
    日晚上6時左右向被告購買安非他命等語（同上他字卷第61
    至第62頁），可知其向被告購買海洛因、甲基安非他命之時
    間，分別為97年8月23上午11時許及97年8月25日下午6時許
    ，亦甚明確。
(六)、犯罪事實一(六)買受人丁○○部分：
    被告於犯罪事實欄一(六)所示之時、地，販賣第二級毒品予丁○○之事實，業經證人丁○○於偵查中及原審證述甚詳（97
    年度偵字第20258號卷第31頁、原審3816號卷第67頁正面、
    背面），並經警攝得丁○○於上開時、地購買毒品之照片4
    張附卷（臺中縣警察局中縣警少字第09700012869號卷第29
    頁正面、背面）可參，而被告亦自承該照片之地點為其住處
    門前（中縣警少字第09700012869號卷第3頁背面）。此外復
    有丁○○於上開時、地為警查獲時，同時扣得甲基安非他命
    1小包（驗餘淨重0.0432公克）可稽，而該毒品亦經行政院
    衛生署草屯療養院以草療鑑字第0970007917號鑑定書確認為
    甲基安非他命，有該鑑定書在卷（原審3816號卷第46至第47
    頁）可稽。再者，證人丁○○於原審明確證述其當天購買時
    看得很清楚，販賣給他的人就是其在警局所指認照片上的人
    等語（原審3816號卷第67頁背面至第68頁、臺中縣警察局中
    縣警少字第09700012869號卷第25頁正面），且其所犯持有
    第二級毒品犯行，亦經原審法院以97年度沙簡字第823號判
    處罪刑在案，有該簡易判決在卷（本院卷第67頁）可參，足
    認證人丁○○前開證述應屬真實，堪可採信。
(七)、被告雖以上詞置辯，惟查：
 1、於97年8月26日19時20分許，員警持原審法院核發之搜索票
    ，至台中縣后里鄉○里村○○路2之12號搜索，其上之被搜
    索人即係被告乙○○，有搜索票影本附卷（中縣警少字第09
    700012869號卷第30頁）可稽，且被告於警搜索上址當時亦
    在場，被告於搜索後之警詢時亦未否認該處係其住處，並供
    述己○○、戊○○、丁○○於購買毒品當時被警察拍得照片
    之地點係其「住處」門前無訛（同上卷第2、3頁），即被告
    之女兒丙○○亦於本院證稱：被告是住在台中縣后里鄉○○
    路2之12號等語（本院卷第102頁），故被告嗣後改稱：伊未
    住台中縣后里鄉○里村○○路2之12號云云，自不足採。再
    者，被告辯稱並不認識己○○、戊○○、丁○○等人，惟若
    其不認識己○○等人，則己○○等人自與被告無何仇怨，何
    以己○○等人會至其住處門前向屋內之人購買毒品？且均明
    確證稱是向被告購買？被告此部分所辯，亦無足採。
 2、如附表2編號1、2所示之海洛因及甲基安非他命，係在被告
    住處車庫內之曬衣架上之被告衣服口袋內查獲，當時係以2
    包衛生紙包裹，亦據被告供述在卷（中縣警少字第09700012
    869號卷第2頁），並有照片附卷（同卷第33頁）可稽。證人
    丙○○雖於本院證稱：「（辯護人問：警方在上址之車庫曬
    衣架上被告衣服的口袋內搜出安非他命各21包、3包、毒品
    18包，妳知否？）那些是我之前放在家裡，父親將它收起來
    ，後來我不敢回去拿，沒幾天我就被緝獲了。」等語（本院
    卷第102頁），惟查，證人丙○○於本院所證，有下列不合
    常理及與被告所辯不符之處：(1)、丙○○證稱：伊沒有工作
    ，收入來源為伊先生每月給伊一萬多元生活費等語（本院卷
    第102頁），惟其又稱：伊向別人拿毒品的價格是1次買半錢
    是1萬元、伊一天要吸用3次、半錢可施用差不多2、3個禮拜
    、伊說買半錢是買海洛因（本院卷第103頁、104頁背面），
    扣案的這些毒品，是伊於8月初買的，有的有用掉，這些毒
    品總共買1萬多元，有拿錢給賣的人等語（本院卷第105頁）
    ，顯然丙○○於97年8月初即將1萬多元的生活費均用於購毒
    ，則其購毒後又如何有餘錢生活？其雖又證稱：吸毒的人很
    少在吃東西云云，惟人之生存、營養，又如何光靠吸食毒品
    即能供應，其所述顯與常情不符；(2)、丙○○證稱：伊是從
    伊身上皮包拿出毒品，準備要拿出來吸用，毒品放在客廳的
    大理石的茶几上，用衛生紙包著、…父親在唸伊，伊將毒品
    放著說伊不要施用了，就走人了等語（本院卷第105頁、103
    頁背面），與被告所辯：她（指丙○○）毒品是放在垃圾桶
    被伊找到等語（本院卷第106頁）不符；(3)、丙○○證稱：
    為警查扣之940個夾鏈袋，是伊父親要裝醫院的藥用的等語
    （本院卷第104頁背面），惟被告卻稱：扣案毒品是丙○○
    所有，其他（指扣案物）伊不知道等語（本院卷第45頁），
    兩人所證亦不相符，顯然丙○○上開所證，應係配合其父即
    被告之詞，而不足採信，且若被告果真係因要勸阻丙○○施
    用毒品，丙○○始將毒品交予被告，則被告大可將該毒品丟
    棄即可，何以反將毒品自垃圾桶中取出保管，再藏放於其住
    處車庫內之曬衣架上之衣服口袋內，而於警員搜索時被查扣
    ？其所辯顯悖於常理，應係畏罪卸責之詞而不足採信。
(八)、查我國查緝毒品海洛因、甲基安非他命之施用或販賣，一向
    執法甚嚴，對於販賣海洛因者尤科以死刑或無期徒刑，對於
    販賣甲基安非他命者亦科以無期徒刑或7 年以上有期徒刑之
    重度刑責；又販賣海洛因、甲基安非他命既係違法行為，當
    非可公然為之，亦無公定價格，且容易分裝並增減份量，而
    每次買賣之價量，可能隨時依雙方關係深淺、資力、需求量
    及對行情之認知、來源是否充裕、查緝是否嚴謹、購買者被
    查獲時供述購買對象之可能風險之評估等情形，而異其標準
    ，非可一概而論；販賣之利得，除被告坦承犯行或價量俱臻
    明確外，委難察得實情，販賣之人從價差或量差中牟利之方
    式雖異，其意圖營利之販賣行為則同一。兼以海洛因、甲基
    安非他命均量微價高，販賣者率有暴利可圖，茍非意圖販賣
    營利，一般人焉有可能甘冒重度刑責而販賣海洛因或甲基安
    非他命。被告於上開所示時、地，分別以上述價格出售第一
    級毒品海洛因，及第二級毒品甲基安非他命，依上開證人即
    買受人等購得之數量，核與一般零買少量海洛因、甲基安非
    他命之市場上交易價格尚屬相當，且依上開證人證述，其等
    均有償取得毒品，堪認被告就上開所示各次毒品交易，主觀
    上均具有營利之意圖。再者，販賣行為祗須以營利之意思而
    販入或賣出，即足構成，倘於有償讓與他人之初，係基於營
    利之意思，並著手實施，而因故無法高於購入原價出售，最
    後不得不以原價或低於原價讓與他人時，仍屬販賣行為（最
    高法院94年度臺上字第5317號裁判可資參照）。準此，被告
    主觀上確有營利之意圖，至臻明確，復有如附表2編號1至5
    所示之物扣案可佐，足認被告前開辯解顯係卸責之詞，不足
    採信。本案事證明確，被告前開販賣毒品犯行，均堪認定。
二、論罪科刑：
(一)、查海洛因、甲基安非他命係分屬毒品危害防制條例第2 條第
    2 項第1 款、第2 款所列之第一級、第二級毒品，不得非法
    販賣、持有，核被告犯罪事實一(一)至、(三)、(五)所為，
    均係犯毒品危害防制條例第4條第1項之販賣第一級毒品罪；
    犯罪事實一(二)、、(四)、(五)、(六)所為，均係犯毒品危害
    防制條例第4條第2項之販賣第二級毒品罪。被告因販賣而持
    有海洛因、甲基安非他命之低度行為，均為販賣之高度行為
    所吸收，均不另論罪。被告所為上開7次販賣海洛因、5次販
    賣甲基安非他命行為，犯意各別，行為互殊，應予分論併罰
    。
(二)、另查販賣第一級毒品罪之法定刑為死刑或無期徒刑，然同為
    販賣第一級毒品之人，其原因動機不一，犯罪情節未必盡同
    ，或有大盤毒梟者，亦有中、小盤之分，甚或僅止於吸毒者
    友儕間為求互通有無之有償轉讓者亦有之，其販賣行為所造
    成危害社會之程度自屬有異，法律科處此類犯罪，所設之法
    定本刑卻同為「死刑或無期徒刑」，不可謂不重。於此情形
    ，倘依其情狀處以較輕之徒刑，即足以懲儆，並可達防衛社
    會之目的者，自非不可依客觀之犯行與主觀之惡性二者加以
    考量其情狀，是否有可憫恕之處，適用刑法第59條之規定酌
    量減輕其刑，期使個案裁判之量刑，能斟酌至當，符合比例
    原則。本案被告販賣第一級、第二級毒品之次數非多，且每
    次均小額交易，所得款項合計僅8000元，其販賣之數量及獲
    取之利益均非龐大，犯罪情節尚非可與大盤毒梟者等同併論
    ，其此部分販賣毒品之犯行，若分別處以法定最低度刑期即
    無期徒刑、七年以上有期徒刑，均嫌過重，難謂符合罪刑相
    當性及比例原則，更無從與大毒梟之惡行有所區隔，客觀上
    足以引起一般之同情，其各次犯罪情狀尚有可憫之處，爰均
    依刑法第59條規定，酌量減輕其刑。
(三)、原審認被告上開販賣毒品犯行均罪證明確，依毒品危害防制
    條例第4條第1項、第2項、第18條第1項前段、第19條第1項
    ，刑法第11條、第59條、第51條第5款，並審酌毒品對社會
    秩序及國民健康危害程度，販賣毒品行為應受非難，被告明
    知毒品戕害人體健康，為牟取利益，無視國家杜絕毒品犯罪
    之禁令，販賣毒品予他人，肇生他人施用毒品之來源，戕害
    國民身心健康，且有滋生其他犯罪之可能，兼衡酌被告販賣
    毒品之次數、販賣所得、目的、動機、品行、智識程度，犯
    後否認犯行之態度等一切情狀，分別量處如附表1所示之刑
    ，及定其應執行刑，並就公訴意旨具體求處被告無期徒刑及
    請求諭知強制工作，說明其認為本件量處被告上開刑期，已
    足收懲儆之效，尚難推認被告有犯罪之習慣，或以之為業，
    未達須以保安處分預防矯治之程度，尚無施以強制工作之必
    要，及就附表2所示之物，分別說明其應予沒收銷燬、沒收
    及不予宣告沒收之理由，核其認事用法並無違誤，量刑亦稱
    妥適。被告上訴意旨，以否認犯行，指摘原判決不當，自無
    理由，應予駁回。
據上論結，應依刑事訴訟法第三百六十八條，判決如主文。
本案經檢察官甲○到庭執行職務。
中    華    民    國    98    年    3     月    17    日
            刑事第十庭  審判長法  官  林  照  明
                              法  官  蔡  名  曜
                              法  官  郭  瑞  祥
以上正本證明與原本無異。
如不服本判決應於收受送達後十日內向本院提出上訴書狀，其未
敘述上訴之理由者，並得於提起上訴後十日內向本院補提理由書
（均須按他造當事人之人數附繕本）「切勿逕送上級法院」。
                              書記官  李  妍  嬅
中    華    民    國    98    年    3     月    17    日
附表1：
┌──┬─────┬─────────────────┐
│編號│犯罪事實  │罪名、科刑                        │
├──┼─────┼─────────────────┤
│  1 │如犯罪事實│乙○○販賣第一級毒品，處有期徒刑拾│
│    │欄一(一)所│伍年捌月。附表2 編號3 、4 、5 所示│
│    │示        │之物均沒收之。販賣第一級毒品所得新│
│    │          │臺幣伍佰元沒收，如全部或一部不能沒│
│    │          │收時，以其財產抵償之。            │
├──┼─────┼─────────────────┤
│  2 │如犯罪事實│乙○○販賣第一級毒品，處有期徒刑拾│
│    │欄一(一)所│伍年拾月。附表2 編號3 、4 、5 所示│
│    │示        │之物均沒收之。販賣第一級毒品所得新│
│    │          │臺幣壹仟元沒收，如全部或一部不能沒│
│    │          │收時，以其財產抵償之。            │
├──┼─────┼─────────────────┤
│  3 │如犯罪事實│乙○○販賣第一級毒品，處有期徒刑拾│
│    │欄一(一)所│伍年捌月。附表2 編號3 、4 、5 所示│
│    │示        │之物均沒收之。販賣第一級毒品所得新│
│    │          │臺幣伍佰元沒收，如全部或一部不能沒│
│    │          │收時，以其財產抵償之。            │
├──┼─────┼─────────────────┤
│  4 │如犯罪事實│乙○○販賣第一級毒品，處有期徒刑拾│
│    │欄一(一)所│伍年拾月。附表2 編號3 、4 、5 所示│
│    │示        │之物均沒收之。販賣第一級毒品所得新│
│    │          │臺幣壹仟元沒收，如全部或一部不能沒│
│    │          │收時，以其財產抵償之。            │
├──┼─────┼─────────────────┤
│  5 │如犯罪事實│乙○○販賣第一級毒品，處有期徒刑拾│
│    │欄一(一)所│伍年捌月。附表2 編號3 、4 、5 所示│
│    │示        │之物均沒收之。販賣第一級毒品所得新│
│    │          │臺幣伍佰元沒收，如全部或一部不能沒│
│    │          │收時，以其財產抵償之。            │
├──┼─────┼─────────────────┤
│  6 │如犯罪事實│乙○○販賣第二級毒品，處有期徒刑│
│    │欄一(二)所│年拾月。附表2 編號3 、4 、5 所示之│
│    │示        │物均沒收之。販賣第二級毒品所得新臺│
│    │          │幣壹仟元沒收，如全部或一部不能沒收│
│    │          │時，以其財產抵償之。              │
├──┼─────┼─────────────────┤
│  7 │如犯罪事實│乙○○販賣第二級毒品，處有期徒刑│
│    │欄一(二)所│年拾月。附表2 編號3 、4 、5 所示之│
│    │示        │物均沒收之。販賣第二級毒品所得新臺│
│    │          │幣壹仟元沒收，如全部或一部不能沒收│
│    │          │時，以其財產抵償之。              │
├──┼─────┼─────────────────┤
│  8 │如犯罪事實│乙○○販賣第一級毒品，處有期徒刑拾│
│    │欄一(三)所示│伍年捌月。附表2 編號3 、4 、5 所示│
│    │          │之物均沒收之。販賣第一級毒品所得新│
│    │          │臺幣伍佰元沒收，如全部或一部不能沒│
│    │          │收時，以其財產抵償之。            │
├──┼─────┼─────────────────┤
│  9 │如犯罪事實│乙○○販賣第二級毒品，處有期徒刑│
│    │欄一(四)所示│年玖月。附表2 編號3 、4 、5 所示之│
│    │          │物均沒收之。販賣第二級毒品所得新臺│
│    │          │幣伍佰元沒收，如全部或一部不能沒收│
│    │          │時，以其財產抵償之。              │
├──┼─────┼─────────────────┤
│  10│如犯罪事實│乙○○販賣第一級毒品，處有期徒刑拾│
│    │欄一(五)所│伍年捌月。附表2 編號1 所示之物均沒│
│    │示        │收銷燬之；附表2 編號3 、4 、5 所示│
│    │          │之物均沒收之。販賣第一級毒品所得新│
│    │          │臺幣伍佰元沒收，如全部或一部不能沒│
│    │          │收時，以其財產抵償之。            │
├──┼─────┼─────────────────┤
│  11│如犯罪事實│乙○○販賣第二級毒品，處有期徒刑│
│    │欄一(五)所│年玖月。附表2 編號3 、4 、5 所示之│
│    │示        │物均沒收之。販賣第二級毒品所得新臺│
│    │          │幣伍佰元沒收，如全部或一部不能沒收│
│    │          │時，以其財產抵償之。              │
├──┼─────┼─────────────────┤
│  12│如犯罪事實│乙○○販賣第二級毒品，處有期徒刑│
│    │欄一(六)所示│年玖月。附表2 編號2 所示之物均沒收│
│    │          │銷燬之。附表2 編號3 、4 、5 所示之│
│    │          │物均沒收之。販賣第二級毒品所得新臺│
│    │          │幣伍佰元沒收，如全部或一部不能沒收│
│    │          │時，以其財產抵償之。              │
└──┴─────┴─────────────────┘
附表2：（扣案物）
┌───┬──────────┬───────────┐
│編  號│    品      名      │    備        註      │
├───┼──────────┼───────────┤
│1     │第一級毒品海洛因18包│均含第一級毒品海洛因成│
│      │（含包裝袋18只）    │分，合計淨重1.14公克（│
│      │                    │空包裝總重4.80公克）  │
├───┼──────────┼───────────┤
│2     │甲基安非他命共24包  │檢體編號：B0000000  │
│      │（含包裝袋24只，送驗│  送驗數量：0.3709公克│
│      │ 總淨重：2.0691公克 │  驗餘數量：0.3694公克│
│      │ ；驗餘總淨重：2.021│檢體編號：B0000000  │
│      │ 2公克）            │  送驗數量：0.3710公克│
│      │                    │  驗餘數量: 0.3697公克│
│      │                    │檢體編號: B0000000  │
│      │                    │  送驗數量: 0.3678公克│
│      │                    │  驗餘數量: 0.3663公克│
│      │                    │檢體編號：B0000000  │
│      │                    │  送驗數量：0.0396公克│
│      │                    │  驗餘數量：0.0381公克│
│      │                    │檢體編號: B0000000  │
│      │                    │  送驗數量: 0.0464公克│
│      │                    │  驗餘數量：0.0450公克│
│      │                    │檢體編號:B0000000   │
│      │                    │  送驗數量:0.0284公克 │
│      │                    │  驗餘數量:0.0270公克 │
│      │                    │檢體編號:B0000000   │
│      │                    │  送驗數量:0.0540公克 │
│      │                    │  驗餘數量:0.0524公克 │
│      │                    │檢體編號:B0000000   │
│      │                    │  送驗數量:0.0305公克 │
│      │                    │  驗餘數量:0.0291公克 │
│      │                    │檢體編號:B0000000   │
│      │                    │  送驗數量: 0.0382公克│
│      │                    │  驗餘數量: 0.0362公克│
│      │                    │檢體編號:B0000000   │
│      │                    │  送驗數量:0.0370公克 │
│      │                    │  驗餘數量:0.0354公克 │
│      │                    │檢體編號:B0000000   │
│      │                    │  送驗數量:0.0415公克 │
│      │                    │  驗餘數量：0.0401公克│
│      │                    │檢體編號:B0000000   │
│      │                    │  送驗數量:0.0460公克 │
│      │                    │  驗餘數量:0.0446 公克│
│      │                    │檢體編號: B0000000  │
│      │                    │  送驗數量:0.0527公克 │
│      │                    │  驗餘數量: 0.0514公克│
│      │                    │檢體編號: B0000000  │
│      │                    │  送驗數量:0.0390公克 │
│      │                    │  驗餘數量: 0.0375公克│
│      │                    │檢體編號: B0000000  │
│      │                    │  送驗數量:0.0627公克 │
│      │                    │  驗餘數量:0.0614公克 │
│      │                    │檢體編號:B0000000   │
│      │                    │  送驗數量:0.0528公克 │
│      │                    │  驗餘數量: 0.0514公克│
│      │                    │檢體編號:B0000000   │
│      │                    │  送驗數量:0.0428公克 │
│      │                    │  驗餘數量: 0.0410公克│
│      │                    │檢體編號:B0000000   │
│      │                    │  送驗數量：0.0621公克│
│      │                    │  驗餘數量:0.0608公克 │
│      │                    │檢體編號: B0000000  │
│      │                    │  送驗數量:0.0537公克 │
│      │                    │  驗餘數量: 0.0503公克│
│      │                    │檢體編號: B0000000  │
│      │                    │  送驗數量: 0.0407公克│
│      │                    │  驗餘數量: 0.0391公克│
│      │                    │檢體編號:B0000000   │
│      │                    │  送驗數量:0.0337公克 │
│      │                    │  驗餘數量: 0.0325公克│
│      │                    │檢體編號:B0000000   │
│      │                    │  送驗數量:0.0420公克 │
│      │                    │  驗餘數量: 0.0404公克│
│      │                    │檢體編號:B0000000   │
│      │                    │  送驗數量:0.0460 公克│
│      │                    │  驗餘數量:0.0446 公克│
│      │                    │檢體編號:B0000000   │
│      │                    │  送驗數量:0.0596公克 │
│      │                    │  驗餘數量:0.0575公克 │
├───┼──────────┼───────────┤
│3     │空夾鏈袋940個       │被告所有供本件犯罪所用│
├───┼──────────┼───────────┤
│4     │監視螢幕2台         │被告所有供本件犯罪所用│
├───┼──────────┼───────────┤
│5     │監視鏡頭2台         │被告所有供本件犯罪所用│
├───┼──────────┼───────────┤
│6     │新臺幣4萬9千元      │與本案犯罪無關聯      │
├───┼──────────┼───────────┤
│7     │門號0000000000號行動│與本案犯罪無關聯      │
│      │電話1支             │                      │
└───┴──────────┴───────────┘
附錄：
毒品危害防制條例第4條：
製造、運輸、販賣第一級毒品者，處死刑或無期徒刑；處無期徒
刑者，得併科新臺幣1千萬元以下罰金。
製造、運輸、販賣第二級毒品者，處無期徒刑或7年以上有期徒
刑，得併科新臺幣7百萬元以下罰金。
製造、運輸、販賣第三級毒品者，處5年以上有期徒刑，得併科
新臺幣5百萬元以下罰金。
製造、運輸、販賣第四級毒品者，處3年以上10年以下有期徒刑
，得併科新臺幣3百萬元以下罰金。
製造、運輸、販賣專供製造或施用毒品之器具者，處1年以上7年
以下有期徒刑，得併科新臺幣1百萬元以下罰金。
前五項之未遂犯罰之。


司法院資訊處製作；財團法人民間司法改革基金會備份。
